【裁判字號】    99,交聲,865
【裁判日期】    990729
【裁判案由】    聲明異議
【裁判全文】
臺灣臺南地方法院交通事件裁定     99年度交聲字第865號
移送機關    交通部公路總局嘉義區監理所台南監理站
異議人即
受處分人    甲○○
上列受處分人因違反道路交通管理處罰條例案件，對於交通部公
路總局嘉義區監理所台南監理站民國96年8月6日所為之裁決處分
（處分案號：嘉監南字第裁74-S00000000號），聲明異議，本院
裁定如下：
    主  文
異議駁回。
    理  由
一、原處分意旨略以：異議人即受處分人甲○○（下稱異議人）
    經警舉發於民國96年2月10日下午4時30分許，駕駛車牌號碼
    3S-6632號自用一般小客車，於台南市○○路○段470號處，
    因酒後駕車肇事致人受傷，為警當場測得其呼氣中酒精濃度
    高達每公升0.88毫克，超過標準值為每公升0.25毫克（MG/L
     ）。嗣經交通部公路總局嘉義區監理所台南監理站（下稱
    移送機關）以其違規事實屬實，依道路交通管理處罰條例第
    35條第1項第1款、第24條第1項第2款（原裁決書漏未記載）
    等規定，裁處異議人罰鍰新臺幣（下同）49,500元、吊扣駕
    駛執照24個月，並施以道安講習等處分。
二、本件聲明異議意旨略以：異議人並非本件違規行為人，實際
    違規者係第三人陳秀粉，因第三人陳秀粉告知發生交通事故
    ，要求異議人幫忙，異議人才將證件借給陳秀粉，異議人並
    不知第三人陳秀粉當時有酒醉駕車之行為，為此，聲明異議
    等語。
三、按受處分人，不服主管機關依據道路交通管理處罰條例所為
    之處罰，得於接到裁決之翌日起二十日內，向管轄地方法院
    聲明異議；又交通法庭認聲明異議不合法律上之程式者，應
    以裁定駁回之，道路交通管理處罰條例第87條第1項、道路
    交通案件處理辦法第18條前段分別定有明文。
四、經查：
  (一)異議人於上開時、地有酒醉駕駛上開車輛肇事致人受傷之行
    為，係移送機關以其違規事實明確，於96年8月6日以
    本件裁決書裁處罰鍰49,500元、吊扣駕駛執照24個月，並施
    以道安講習等處分。而本件裁決書，係於96年8月7日送達至
    異議人戶籍地「高雄縣桃源鄉寶山村寶山巷70號」，由異議
    人親自收受等情，復有台南監理站送達證書及全戶戶籍資料
    查詢結果1份附卷可參，雖異議人於本院99年7月29日開庭調
    查時，到庭陳稱：上開送證證書之筆跡非其所為，並無親收
    本件裁決書之事，然其亦稱係於99年3月間至板橋監理站辦
    理換發駕照的時候，已知有罰單未繳之事，於同年4月份至
    移送機關查詢時，已知本件裁決書之情形（見是日訊問筆錄
    ），因此，縱異議人所稱並無於96年8月7日親自收受本件裁
    決書一事為真，但其至遲於99年4月間已知有本件裁決書一
    事。
  (二)按當事人非居住於處罰機關所在之鄉、鎮、市，且非居住於
    受理聲明異議案件法院之管轄區域者，按其居住地地方法院
    管轄區域內之在途期間日數（日數不同者，按最長日數，但
    臺灣高雄地方法院除居住於東沙島、太平島者以三十日計外
    ，餘以四日計，福建金門地方法院除居住於烏坵鄉者以三十
    日計外，餘以十九日計），再加受理聲明異議案件法院管轄
    區域之在途期間日數（日數不同者，按最長日數，但臺灣高
    雄地方法院以四日計，福建金門地方法院以十九日計），扣
    除在途期間，法院訴訟當事人在途期間標準第4條第1項第3
    款定有明文。查，異議人係於99年6月14日向本院提出刑事
    聲明異議狀，有本院收文章戳1枚附卷可參，而異議人之戶
    籍地係在高雄縣、聲明異議狀中載稱之住所係載台北縣，不
    論依高雄縣或台北縣來扣除在途期間，自異議人所自陳於99
    年4月間某日知悉本件裁決書之翌日起算至其於99年6月14日
    向本院提出刑事聲明異議狀之日止，其聲明異議時，已逾前
    述道路交通管理處罰條例第87條第1項所規定之20日期間。
    從而，本件之異議經核顯不合法律上之程序，且亦無從補正
    ，故應予以駁回。
五、末按「違法行政處分於法定救濟期間經過後，原處分機關得
    依職權為全部或一部之撤銷；其上級機關，亦得為之。」；
   「行政處分於法定救濟期間經過後，具有下列各款情形之一
    者，相對人或利害關係人得向行政機關申請撤銷、廢止或變
    更之。但相對人或利害關係人因重大過失而未能在行政程序
    或救濟程序中主張其事由者，不在此限。一、具有持續效力
    之行政處分所依據之事實事後發生有利於相對人或利害關係
    人之變更者。二、發生新事實或發現新證據者，但以如經斟
    酌可受較有利益之處分者為限。三、其他具有相當於行政訴
    訟法所定再審事由且足以影響行政處分者。」，行政程序法
    第117條前段及第128條第1項分別定有明文，顯見行政處分
    （包含行政秩序罰）於經法定救濟期間後，倘有上開情形，
    行政機關仍得予以撤銷或廢止，但須由原處分機關依職權，
    或是由處分相對人向行政機關申請撤銷或廢止之，始為適法
    。查，若異議人所稱本件違規行為人係第三人陳秀粉一節為
    真，其得依前開規定，向行政機關申請撤銷原處分，附此敘
    明。
六、據上論結，應依道路交通管理處罰條例第87條第2項、道路
    交通案件處理辦法第18條前段，裁定如主文。
中    華    民    國    99    年    7     月    29    日
                    交通法庭    法  官  陳淑勤
以上正本證明與原本無異。
如不服本裁定，應於送達後5日內，向本院提出抗告狀。
                                書記官  謝國欽
中    華    民    國    99    年    7     月    30    日

司法院資訊處製作；財團法人民間司法改革基金會備份。
